【裁判字號】    92,訴,2643
【裁判日期】    920116
【裁判案由】    毒品危害防制條例
【裁判全文】
臺灣板橋地方法院刑事判決                        九十二年度訴字第二六四三號
    公  訴  人  臺灣板橋地方法院檢察署檢察官
    被      告  乙○○
右列被告因違反毒品危害防制條例案件，經檢察官提起公訴（九十二年度毒偵字第三
０五三號），因被告於本院準備程序中為有罪之陳述，嗣經本院合議庭裁定以簡式審
判程序審理，本院判決如左：
    主  文
乙○○施用第一級毒品，累犯，處有期徒刑拾月。
    事  實
一、乙○○前於民國八十四年間，因違反麻醉藥品管理案件，經本院於八十四年五月
    十九日以八十四度少訴字第三九號判決，判處有期徒刑二年八月確定，於八十五
    年六月二十七日假釋出監；嗣於八十六年間，因犯搶奪、竊盜罪，經本院於八十
    六年七月三十一日以八十六年度訴字第一七六一號判決，分別判處有期徒刑十月
    、四月，應執行有期徒刑一年確定，前開假釋經撤銷，入監接續執行殘刑一年二
    月四日，復於八十八年二月十二日縮短刑期假釋出監，並交付保護管束，嗣於八
    十八年七月十日假釋期滿而執行完畢。又於八十五年間因違反麻醉藥品管理案件
    ，經臺灣高等法院於八十九年四月二十七日，以八十八年度上訴字第四七九號判
    決判處有期徒刑五月確定，嗣於八十九年十一月二日出監執行完畢。另因犯施用
    毒品案件，經臺灣臺北地方法院以九十年度毒聲字第六八三號裁定送強制戒治，
    嗣於戒治執行滿三月後，認無繼續戒治之必要，復經臺灣臺北地方法院以九十年
    度毒聲字第一七五二號裁定停止戒治，所餘戒治期間付保護管束，於九十一年三
    月二十二日屆滿，由臺灣臺北地方法院檢察署檢察官於九十一年五月十日，以九
    十一年度戒毒偵字第七十六號為不起訴處分確定。詎乙○○仍不知悔改，未戒除
    毒癮，於前開不起訴處分後五年內，又基於施用第一級毒品及第二級毒品之犯意
    ，於九十二年六月二日上午十時十分回溯九十六小時內某時，在不明處所，將第
    一級毒品海洛因摻入香菸中，另將安非他命置於安非他命吸食器（未扣案）中，
    同時施用第一級毒品海洛因及第二級毒品安非他命。嗣為警於九十二年六月二十
    日上午十時十分通知採尿，經送檢驗結果，均呈嗎啡及安非他命陽性反應，始查
    悉上情。
二、案經臺北縣政府警察局蘆洲分局報請臺灣板橋地方法院檢察署檢察官偵查起訴，
    被告乙○○於本院準備程序中為有罪之陳述，嗣經本院合議庭裁定以簡式審判程
    序審理。
    理  由
一、按除被告所犯為死刑、無期徒刑、最輕本刑為三年以上有期徒刑之罪或高等法院
    管轄第一審案件者外，於前條第一項程序進行中，被告先就被訴事實為有罪之陳
    述時，審判長得告知被告簡式審判程序之旨，並聽取當事人、代理人、辯護人及
    輔佐人之意見後，裁定進行簡式審判程序，刑事訴訟法第二百七十三條之一第一
    項定有明文。查被告乙○○涉犯之毒品危害防制條例第十條第一項、第二項之施
    用第一級、第二級毒品罪，法定本刑為六月以上五年以下有期徒刑，非最輕本刑
    為三年以上有期徒刑之罪，且被告於本院九十三年一月六日準備程序進行中，復
    就被訴之事實為有罪之陳述，經告知被告簡式審判程序之旨，被告及公訴人對於
    本件改依簡式審判程序審理亦均表示無意見，是本院即依前揭刑事訴訟法規定，
    裁定進行簡式審判程序，合先敘明。
二、右揭犯罪事實，業據被告乙○○於本院審理中坦承不諱，且被告於九十二年六月
    二十日上午十時十分許，經警採集之尿液經送鑑定結果，確呈安非他命類陽性反
    應及嗎啡陽性反應，有列管毒品人口尿液檢體採集送驗記錄表、臺灣檢驗科技股
    份有限公司九十二年六月三十日濫用藥物尿液檢驗報告各一紙（九十二年度核退
    字第七六八九號偵查卷第四、五頁）附卷可稽，足認被告前開之自白與事實相符
    。又被告於九十年間，因施用毒品安非他命案件，經臺灣臺北地方法院以九十年
    度毒聲字第六八三號裁定送強制戒治後，嗣於戒治執行滿三月後，認無繼續戒治
    之必要，復經臺灣臺北地方法院以九十年度毒聲字第一七五二號裁定停止戒治，
    所餘戒治期間付保護管束，於九十一年三月二十二日屆滿，由臺灣臺北地方法院
    檢察署檢察官於九十一年五月十日，以九十一年戒毒偵字第七十六號不起訴處分
    確定等情，亦有上開聲請書、本院裁定正本、不起訴處分書各一份及臺灣高等法
    院被告全國前案紀錄表在卷足憑。本件事證明確，被告於施用毒品犯行經判決確
    定後，五年內再犯施用毒品之犯行之事實，堪以認定，應依法論科。
三、按被告為本件施用毒品之犯行後，毒品危害防制條例業於九十二年七月九日經總
    統令公布修正全文，並於九十三年一月九日施行生效，關於初犯施用第一級或第
    二級毒品，經觀察勒戒後，認有施用繼續施用毒品傾向，須再施以強制戒治，於
    強制戒治期滿或交付保護管束期滿，而為檢察官不起訴處分後，五年內再犯施用
    第一級或第二級毒品之罪者，依修正前毒品危害防制條例第二十條第二項中段規
    定，即得依法追訴、審判，而依修正後毒品危害防制條例第二十三條規定，只要
    再犯施用第一級或第二級毒品之罪，檢察官亦應依法追訴，因此無論是依照修正
    前或修正後之規定，本案均得由檢察官依法追訴並由法院依法審判。再者，關於
    施用第一級毒品或第二級毒品之刑罰規定，不論條次、法定刑度均無變更，是依
    刑法第二條第一項前段之規定，本件自應適用裁判時之新法即修正後之毒品危害
    防制條例處罰，先予敘明。又查海洛因屬毒品危害防制條例第二條第二項第一款
    所列之第一級毒品，而安非他命屬同項第二款所列之第二級毒品，核被告所為，
    係犯毒品危害防制條例第十條第一項之施用第一級毒品罪及同條第二項之施用第
    二級毒品罪。被告持有毒品進而施用，則其持有之低度行為應為施用之高度行為
    所吸收，均不另論罪。又被告於本院審理時供稱：「海洛因與安非他命是同時施
    用的，海洛因是用香煙摻在裡面，安非他命是使用吸食器，一邊吸煙，一邊施用
    安非他命。」等語（見本院九十三年一月六日審判筆錄），依本院歷來經驗得知
    ，海洛因及安非他命之吸食方式，依施用者之使用習慣而有所不同，並無一定模
    式可循，據以往囑託鑑定機關所為之鑑定結果得知，確有於毒品證物及吸食工具
    等檢驗中發現以前開二者毒品參雜吸食之案例，故確有施用者將二者同置於吸食
    器內施用之可能，有法務部調查局九十一年六月二十八日調科壹字第Ｚ0000
    000000０號函足參。再被告於本院審理時一再供承係同時施用海洛因及安
    非他命，且被告為警查獲時並未扣得任何施用工具，亦無其他證據可資證明被告
    分別施用海洛因及安非他命，是依「罪證有疑，利歸被告」之刑事證據法則，被
    告所稱同時施用海洛因及安非他命乙詞，堪予採信，被告僅有一施用行為，觸犯
    上開二罪，為想像競合，應從一重之施用第一級毒品罪論處，公訴人誤認被告所
    犯上開二罪，犯意各別，應分論併罰，容有未洽，併此敘明。又被告有事實欄所
    載前案執行紀錄，此有臺灣高等法院被告全國前案紀錄表在卷可稽，其於有期徒
    刑執行完畢後之五年內，再犯有期徒刑以上之本罪，為累犯，應依法加重其刑。
    爰審酌被告曾因施用毒品經送強制戒治後，仍未能戒斷其施用毒品之惡習，再犯
    本件犯行，惟因施用毒品均僅係戕害其自己身心並無加害他人，再審酌其施用毒
    品時間之長短、犯後坦承犯行態度良好等一切情狀，量處如主文所示之刑，並定
    其執行刑。
據上論斷，應依刑事訴訟法第二百七十三條之一第一項、第二百九十九條第一項前段
、修正後毒品危害防制條例第十條第一項、第二項，刑法第十一條前段、第五十五條
、第四十七條，判決如主文。
本案經檢察官甲○○到庭執行職務。
中      華      民      國      九十二    年     一     月     十六     日
                                    臺灣板橋地方法院刑事第七庭
                                        法  官  侯  志  融
右正本證明與原本無異。
如不服本判決，應於判決送達後十日內向本院提出上訴狀（應附繕本），上訴於臺灣
高等法院。
                                        書記官  吳  進  安
中      華      民      國      九十二    年     一     月     十六     日
附錄本案論罪科刑法條全文：
毒品危害防制條例第十條：
施用第一級毒品者，處六月以上五年以下有期徒刑。
施用第二級毒品者，處三年以下有期徒刑。


司法院資訊處製作；財團法人民間司法改革基金會備份。
